最高法院刑事判決　　　　　　九十四年度台上字第四二四四號
　　上　訴　人　甲○○即李建.
　　　　　　　　　　　　號
　　　　　　　　　　　　送達代收人　林清漢律師
上列上訴人因業務過失致人於死案件，不服台灣高等法院中華民
國九十一年八月六日第二審判決（九十一年度交上訴字第五號，
起訴案號：台灣桃園地方法院檢察署八十九年度偵字第一五七二
二號），提起上訴，本院判決如下：
    主  文
原判決撤銷，發回台灣高等法院。
    理  由
本件原判決認定上訴人甲○○（即李建逸）係「勇將通運有限公
司」所僱用載運貨品之司機，為從事駕駛業務之人。民國八十九
年五月二十一日凌晨一時許，將所駕駛車牌號碼ＦＶ－九五五號
營業聯結車及車牌號碼Ｌ七－七八號車斗，駛至桃園縣平鎮市○
○路○段五一一號前二十五公尺之白色路面邊線右側，原應注意
不得利用道路放置拖車，且停於路邊之車輛，在照明不清之道路
，應顯示停車燈光或反光標識，以防後方來車之追撞，而依當時
路面並無不能注意之情事，且該路段光線昏暗，照明不清，竟疏
未注意顯示停車燈光或反光標識，貿然將車停放該道路上即行離
去。迨同日凌晨二時七分許，廖盛洪騎乘車牌號碼ＡＲＢ－三０
七號重型機車由楊梅往中壢方向行駛至該路段，因疏未注意車前
狀況，自後追撞前開營業聯結車之車斗左後方，致廖盛洪之腦損
傷、顱骨及顏面骨骨折，而當場死亡等情。因而將第一審科刑判
決撤銷，改判論處上訴人從事業務之人，因業務上之過失致人於
死罪刑，固非無見。
惟查：按刑法第六十二條所謂未發覺之罪，凡有犯罪偵查權之機
關或人員，不知有犯罪之事實，或雖知有犯罪事實，而不知犯罪
人為何人者，均屬之。又所謂發覺，固非以前揭機關或人員確知
其人犯罪無誤為必要，而於對其發生嫌疑時，即得謂為已發覺；
但此項對犯人之嫌疑，仍須有確切之根據得為合理之可疑者，始
足當之，若單純主觀上之懷疑，要不得謂已發生嫌疑。原判決理
由欄二(三)引用證人即警員宋開國、饒文光、魏冬茂於原審調查時
分別證稱：「我接到勤務台通知，趕到現場，我先照相再回來巡
邏車拿紙及皮尺，我在處理當中看到有一個人站在那裏，我問他
你是何人？他告訴我他是車主。（問：你要離開之前值班所接之
二通電話內容如何？）我不知道，是值班接的，我當時是巡邏勤
務，當時只有告訴該處有發生車禍，但沒有講肇事者是誰。（問
：值班警員是否有說有人委託報案？）沒有」；「撞到時，我剛
好巡邏經過該處，我最先發現該車禍，我開車往前經過約五十公
尺就看到巡邏車，我是在警備隊，是不參與處理的」；「我們用
無線電通知勤務中心，勤務中心通知派出所來處理，我們去時現
場都沒有人，我們有把這個事交給派出所之警員後我們才離開，
現場只有我與饒文光在，我沒有看到拖車之駕駛人。」等語，認
與證人連明順之證言均不相符，上訴人之行為與自首之要件不符
等情。但宋開國於前往現場處理，發現上訴人在現場之前，是否
已知悉上訴人為犯罪嫌疑人？而警員饒文光、魏冬茂巡邏到肇事
現場發現車禍，即通報勤務中心，轉知派出所派人前來處理時才
離開，當場並未見拖車之駕駛人，饒文光、魏冬茂二人於離開前
是否已知或懷疑上訴人為停車肇事之拖車駕駛人？事實均非明確
，此與上訴人是否自首攸關。而依警員宋開國、饒文光、魏冬茂
前揭供述，究竟與證人連明順所稱受託打五通電話報案之證言有
何相悖之處，原判決亦未說明。況饒文光於檢察官偵查時證稱：
「我是在巡邏經過約凌晨二時二十分」（見偵查卷第三十四頁背
面）；魏冬茂於原審證稱：「我是巡邏凌晨零時到二時之時段，
經過車禍現場處約凌晨一時左右」（見原審卷第五十三頁）。如
果無訛，二人所稱到車禍現場之時間亦與本件車禍發生時間不相
符，何以致之？原審未詳加調查審究，遽行判決，自有調查未盡
及理由不備之違法。上訴意旨執以指摘原判決不當，非無理由，
應認原判決有發回更審之原因。
據上論結，應依刑事訴訟法第三百九十七條、第四百零一條，判
決如主文。
中　　華　　民　　國　九十四　年　　八　　月　　八　　日
                      最高法院刑事第十一庭
                          審判長法官  洪　清　江
                                法官  石　木　欽
                                法官  李　伯　道
                                法官  洪　文　章
                                法官  張　清　埤
      本件正本證明與原本無異
                                      書  記  官
中　　華　　民　　國　九十四　年　　八　　月　 十五 　日
                                                  Ａ
